【裁判字號】    98,破,11
【裁判日期】    981009
【裁判案由】    宣告破產
【裁判全文】
臺灣嘉義地方法院民事裁定  98年度破字第11號
聲  請  人  乙○○
            甲○○
上列當事人間聲請宣告破產事件，本院裁定如下：
    主  文
聲請駁回。
聲請程序費用由聲請人負擔。
    理  由
一、本件聲請意旨略以：聲請人乙○○及甲○○為夫妻關係，聲
    請人乙○○於民國93年11月9 日成立統瀚企業有限公司，並
    向華南商業銀行股份有限公司（下稱華南銀行）嘉義分行、
    永豐商業銀行股份有限公司（下稱永豐商銀）北台中分行、
    臺灣新光商業銀行股份有限公司（下稱臺灣新光銀行）嘉義
    分行、臺中商業銀行股份有限公司（下稱臺中商銀）斗南分
    行，萬泰商業銀行股份有限公司斗六分行、合作金庫銀行股
    份有限公司及新加坡商星展銀行股份有限公司辦理房地貸款
    及信用貸款，且均由聲請人2 人擔任借款之連帶保證人，所
    貸款項則充作公司營運資金。不料，因統瀚企業有限公司經
    營不善，債務越滾越大，陷入惡性循環，終致聲請人2 人無
    法清償，截至98年9月1日為止，積欠上開債權銀行之總金額
    已達新台幣（下同）24,907,721元，為解決債務，乃檢具聲
    請人2 人財產目錄、債務清冊、聲請人乙○○名下土地6 筆
    及建物2 棟之土地謄本及建物謄本，向本院聲請宣告破產等
    語。
二、按破產，對債務人不能清償債務者宣告之，破產法第57條固
    定有明文。惟破產財團包括：破產宣告時屬於破產人之一切
    財產，及將來行使之財產請求權；破產宣告後，破產終結前
    ，破產人所取得之財產。財團費用包括：因破產財團之管理
    變價及分配所生之費用；因破產債權人共同利益所需審判上
    之費用；破產管理人之報酬；破產人及其家屬之必要生活費
    及喪葬費。財團債務包括：破產管理人關於破產財團所為行
    為而生之債務；破產管理人為破產財團請求履行雙務契約所
    生之債務，或因破產宣告後應履行雙務契約而生之債務；為
    破產財團無因管理所生之債務；因破產財團不當得利所生之
    債務。又財團費用及財團債務，應先於破產債權，隨時由破
    產財團清償之。破產法第82條第1項、第95條、第96條及第9
    7 條分別定有明文。是以倘債務人確係毫無財產可構成破產
    財團，或債務人之財產不敷清償破產財團之費用及財團之債
    務，無從依破產程序清理其債務時，參照破產法第148 條之
    旨趣，法院得以無宣告破產之實益，裁定駁回其聲請（司法
    院25年院字第1505號解釋、最高法院86年度臺抗字第479 號
    裁定意旨可資參照）。
三、查聲請人乙○○、甲○○主張其等資產不足清償對債權人華
    南銀行等金融機構之房地貸款及信用貸款等負債乙節，業據
    聲請人2 人提出其等戶籍謄本、債務清冊、財產目錄及借款
    授信契約書等資料為憑，堪信為真實。次查，聲請人乙○○
    主張其名下除尚有嘉義市○村段637號、637-1號、638 號、
    638-1號等4筆土地，暨嘉義市○村段937號土地應有部分380
    /10000、同段937 -1號土地應有部分5/60及坐落該2 筆土地
    上之同段332建號建物2棟（即門牌號碼嘉義市竹仔腳62-5號
    房屋及廚房各1棟）外，目前手頭僅有1部機車代步，此外沒
    有現金、股票、債權或其他財產，且現從事送貨臨時工，每
    月收入不到5千元等情（詳本院98年10月1日調查筆錄），亦
    經本院依職權調取聲請人乙○○96年度及97年度財產所得歸
    屬資料核閱無訛，亦堪認屬實；而聲請人甲○○於本院調查
    時雖未到場，惟其配偶即聲請人乙○○表示聲請人甲○○名
    下僅有1 部機車，此外沒有現金、存款或股票等其他財產，
    亦有同日調查筆錄可參，經核亦與本院依職權調取聲請人甲
    ○○96年度及97年度所得歸屬資料結果相符，同堪信為真實
    。
四、另聲請人乙○○雖擁有上開6筆土地及2棟建物，惟均業已設
    定最高限額抵押權，其中嘉義市○村段637號、637-1號、63
    8 號及638-1地號等4筆土地之第一順位抵押權人為華南銀行
    ，最高限額抵押權所擔保之債權金額為1200萬元，第二順位
    之抵押權人為臺中商銀，最高限額抵押權所擔保之債權金額
    為188萬元；嘉義市○村段937號及937-1地號等2筆土地及坐
    落其上之同段332建號建物2棟（含房屋及廚房）之第一順位
    抵押權人為永豐商銀，最高限額抵押權所擔保之債權金額為
    336 萬元，第二順位之抵押權人為臺灣新光銀行，最高限額
    抵押權所擔保之債權金額為270 萬元，第三順位之抵押權人
    為臺中商銀，最高限額抵押權所擔保之債權金額為188 萬元
    ，此分別有各該土地登記謄本及建物登記謄本可證，應堪認
    定。經查，上開6筆土地及2棟建物之現值依聲請人乙○○自
    行陳報之金額為14,380,364元，另倘依聲請人乙○○97年度
    財產所得歸屬資料之記載則為12,126,799元，惟不論採取何
    一標準論計其價值，本件光憑聲請人2 人所陳報之債務金額
    ，其2 人積欠上開華南銀行、臺中商銀、永豐商銀及臺灣新
    光銀行等有最高限額抵押權擔保之欠款金額至少已達18,165
    ,549元未清償，已遠遠超過上開土地及建物之價值，更遑論
    尚有欠款利息、違約金等未列計，而此項有擔保債權之債權
    人華南銀行等金融機構，依破產法第108條規定得行使別除
    權，亦即得不依破產程序而行使其權利，則於上開債權人行
    使別除權後，上開財產尚不足以清償本件抵押權所擔保之債
    權，自無剩餘財產得加入破產財團。另聲請人乙○○又自陳
    其工作所得每月不到5 千元，支應日常生活費用已顯窘迫，
    足見聲請人等亦無其他可加入破產財團之財產，堪認本件並
    無可構成破產財團之財產至明。
五、按本件如宣告聲請人2 人破產，破產程序一旦進行，破產財
    團除須支付破產管理人之報酬、監查人之報酬外，尚須支付
    破產程序進行所需支出之費用，諸如破產管理人應清查、整
    理債務人之財產狀況，並編造債權及資產表、召開債權人會
    議、行使其他權限等，及支付破產財團之管理變價及分配所
    生之費用、破產債權人共同利益所需審判上之費用等項目，
    無一不以破產財團之財產支出，而本件依聲請人2 人主張除
    上開6筆土地及2棟建物外，其等已無任何現金及資產，自無
    財產可供構成破產財團，亦無法清償任何破產債務，顯無解
    於債務之處理，揆諸破產法第148 條規定之旨趣及最高法院
    86年度台抗字第479號裁定意旨，本件聲請人2人聲請宣告破
    產即無實益，自無宣告破產徒生耗費之必要，聲請人2 人聲
    請宣告破產，尚無理由，均應予駁回。
六、依破產法第5條、民事訴訟法第95條、第78條裁定如主文。
中    華    民    國    98    年    10    月    9     日
                  民一庭法  官  周俞宏
以上正本係照原本作成
如對本裁定抗告須於裁定送達後10日內向本院提出抗告狀
中    華    民    國    98    年    10    月    9     日
                        書記官  劉怡欣


司法院資訊處製作；財團法人民間司法改革基金會備份。
